【裁判字號】    95,訴,3477
【裁判日期】    950305
【裁判案由】    損害賠償
【裁判全文】
臺灣臺中地方法院民事判決              95年度訴字第3477號
原      告  華南產物保險股份有限公司台中分公司
法定代理人  丙○○
訴訟代理人  甲○○
被      告  乙○○
上列當事人間請求損害賠償事件，本院於民國96年2月12日言詞
辯論終結，判決如下：
    主      文
被告應給付原告新臺幣壹佰伍拾陸萬玖仟元，及自民國96年1月
24日起至清償日止按週年利率百分之五計算之利息。
訴訟費用新臺幣壹萬陸仟伍佰肆拾參元，由被告負擔。
    事實及理由
壹、兩造爭執要旨：
  一、原告主張：其承保訴外人劉小蘭所有車號8598-HW號自用
      小客車（以下稱系爭車輛）之竊盜損失險。而訴外人劉小
      蘭於民國（下同）93年11月29日上午9時30分許，將系爭
      車輛交由被告經營位在台中市○○區○○里○○路712號
      之洗車廠洗車，但該車輛連同車鑰匙於同日下午5時許在
      該洗車廠遭竊。被告未盡善良管理人之保管義務，應負損
      害賠償責任。原告於系爭車輛失竊後，賠付被保險人劉小
      蘭新臺幣（下同）1,569,000元，爰依保險法第53條規定
      ，提起本件訴訟。並聲明：被告應給付原告1,569,000元
      ，及自起訴狀繕本送達被告之翌日起至清償日止按週年利
      率百分之五計算之利息。
  二、被告抗辯：其於94年1月25日在台中市南屯區調解委員會
      與劉小蘭成立調解，並當場給付30萬元給劉小蘭，調解時
      劉小蘭未告知調解金額是扣掉保險公司理賠後的金額等語
      。
貳、得心證之理由：
  一、原告主張其承保訴外人劉小蘭所有系爭車輛之竊盜損失險
      ，而系爭車輛於93年11月29日在被告經營之洗車廠連同車
      鑰匙遭竊，原告因此賠付被保險人劉小蘭1,569,000元之
      事實，業據原告提出汽車新領牌照登記書、統一發票、汽
      車保險單、汽車保險理賠申請書、汽車保險賠款滿意書及
      台中市警察局車輛失竊證明單為證，被告對此不為爭執，
      故足信為真實。
  二、按「被保險人因保險人應負保險責任之損失發生，而對於
      第三人有損失賠償請求權者，保險人得於給付賠償金額後
      ，代位行使被保險人對於第三人之請求權；但其所請求之
      數額，以不逾賠償金額為限。」保險法第53條第1項定有
      明文。又「保險法第五十三條第一項規定之保險人代位權
      ，其行使之對象，不以侵權行為之第三人為限，茍被保險
      人因保險人應負保險責任之損害發生，而對於第三人有損
      失賠償請求權者，保險人即得於給付賠償金額後，代位行
      使被保險人對於第三人之請求權。」最高法院76年台上字
      第1493號判例可資參照。茲查：
      1.訴外人劉小蘭於93年11月29日將系爭車輛送請被告洗車
        ，雙方合意內容，不外為由被告清洗系爭車輛後（即完
        成一定之工作），劉小蘭給付一定金額之洗車費（即報
        酬）。故依其性質觀之，劉小蘭與被告成立者為承攬契
        約（民法第490條第1項參照）。而被告依該洗車承攬契
        約，除對劉小蘭負有清洗車輛之給付義務外（即主給付
        義務），並負有保管系爭車輛不被竊取之義務（即附隨
        義務）。被告如違反該附隨義務，即構成不完全給付，
        劉小蘭得對被告請求賠償（民法第277條第2項參照）。
        茲被告於承攬洗車期間，未善盡保管車輛鑰匙之注意義
        務，以致遭不明之人竊取車輛鑰匙後進而將系爭車輛竊
        走，其對劉小蘭自應負不完全給付（違反附隨義務）之
        損害賠償責任。又被告對系爭車輛負有保管義務，其疏
        未注意以致車輛失竊（違反作為義務），亦成立過失侵
        權行為（民法第184條第1項前段參照），劉小蘭亦得依
        侵權行為之法律關係請求被告賠償其損害。
      2.原告於系爭車輛失竊後，於94年1月14日依保險契約賠
        付劉小蘭1,569,000元，此有汽車保險理賠申請書及汽
        車保險賠款滿意書在卷可參。而依汽車保險理賠申請書
        之記載，其理賠項目有汽車竊盜損失險1,494,000元及
        竊盜損失險代車費用75,000元（每日2,500元×最高給
        付30日=75,000元），其中竊盜損失險代車費用75,000
        元部分，核屬車輛失竊可能致生之損害，劉小蘭因系爭
        車輛失竊得對被告請求損害賠償之範圍，自可包括於此
        。從而原告於賠付劉小蘭1,569,000元後，依保險法第
        53條第1項規定，請求被告給付1,569,000元，核屬正當
        。
   三、至於被告抗辯其於94年1月25日在台中市南屯區調解委員
       會與劉小蘭成立調解，並當場給付30萬元給劉小蘭乙節
       ，固有被告提出之調解筆錄為證，可信為真實。惟按「
       保險事故發生，被保險人對第三人有損害賠償請求權者
       ，於保險人履行其保險賠償義務後，其請求權即當然移
       轉於保險人，被保險人於受領保險給付之範圍內，對第
       三人之債權既已喪失，則其與第三人縱有和解或拋棄情
       事，亦不影響保險人因保險給付而取得之代位權。」最
       高法院著有86年度台上字第985號民事判決要旨可資參照
       。本件原告係於94年1月14日依保險契約賠付劉小蘭1,56
       9,000元，劉小蘭於原告履行保險賠償義務後，其對被告
       之損害賠償請求權，即當然移轉於原告，劉小蘭嗣後再
       與被告成立和解，不論其內容為何，原告因保險給付而
       取得之代位權並不受影響。從而被告所辯上情，無從阻
       卻原告之請求。
  四、末按給付有確定期限者，債務人自期限屆滿時起，負遲延
      責任。給付無確定期限者，債務人於債權人得請求給付時
      ，經其催告而未為給付，自受催告時起，負遲延責任。其
      經債權人起訴而送達訴狀，或依督促程序送達支付命令，
      或為其他相類之行為者，與催告有同一之效力，民法第22
      9條第1項、第2項定有明文。又遲延之債務，以支付金錢
      為標的者，債權人得請求依法定利率計算之遲延利息。但
      約定利率較高者，仍從其約定利率。應付利息之債務，其
      利率未經約定，亦無法律可據者，週年利率為百分之五，
      民法第233條第1項、第203條亦有明定。本件原告對被告
      之損害賠償債權（保險人代位權為法定債之移轉），核屬
      無確定期限之給付，自應經原告之催告而未為給付，被告
      始負遲延責任。準此，原告請求被告自起訴狀繕本送達被
      告之翌日即96年1月24日起按週年利率百分之五計付遲延
      利息，核無不合。
  五、綜上所述，原告請求被告給付1,569,000元，及自起訴狀
      繕本送達被告之翌日（即96年1月24日）起至清償日止按
      週年利率百分之五計算之遲延利息，為有理由，應予准許
      。
參、訴訟費用負擔之依據：民事訴訟法第78條。
中    華    民    國    95    年    3     月    5     日
                  民事第一庭    法  官  游文科
正本係照原本作成。
如對本判決上訴，須於判決送達後20日內向本院提出上訴狀。
中    華    民    國    95    年    3     月    5     日
                                書記官  謝坤冀


司法院資訊處製作；財團法人民間司法改革基金會備份。
